臺灣基隆地方法院民事裁定　　　　　　99年度司財管字第42號
聲　請　人　華南商業銀行股份有限公司
法定代理人　王濬智
代　理　人　劉家卉
　　　　　　吳聲揚
聲　請　人　國泰世華商業銀行股份有限公司
法定代理人　汪國華
代　理　人　余泰君
被繼承人　　呂輝鴻　　生前最後.
利害關係人　呂紹華
　　　　　　呂紹群
　　　　　　呂涵瑩
　　　　　　林秀琴
　　　　　　財政部國有財產局臺灣北區辦事處基隆分處
法定代理人　陳貞樺
代　理　人　黃曉筑
上列聲請人聲請指定遺產管理人事件，本院裁定如下：
    主  文
指定財政部國有財產局臺灣北區辦事處基隆分處為被繼承人呂輝
鴻（男、民國○○年○月○○日生、身分證統一編號：Ｚ000000000號
）之遺產管理人。
准對被繼承人呂輝鴻大陸地區以外之繼承人為承認繼承之公示催
告。
被繼承人呂輝鴻大陸地區以外之繼承人，應自前項公示催告最後
登載新聞紙之日起，壹年內承認繼承，上述期限屆滿，無繼承人
承認繼承時，被繼承人呂輝鴻之遺產，於清償債權並交付遺贈物
後，如有剩餘即歸屬國庫。
99年度司財管字第42號事件聲請程序費用新臺幣壹仟元由被繼承
人呂輝鴻之遺產負擔。
99年度司財管字第44號事件聲請程序費用新臺幣壹仟元由被繼承
人呂輝鴻之遺產負擔。
    理  由
一、按先順序繼承人均拋棄其繼承權時，由次順序之繼承人繼承
    ，其次順序繼承人有無不明或第四順序之繼承人均拋棄其繼
    承權者，準用關於無人承認繼承之規定；繼承開始時，繼承
    人之有無不明者，由親屬會議於一個月內選定遺產管理人，
    並將繼承開始及選定遺產管理人之事由，向法院報明；無親
    屬會議或親屬會議未於前條所定期限內選定遺產管理人者，
    利害關係人或檢察官，得聲請法院選任遺產管理人，並由法
    院依前項規定為公示催告，民法第1176條第6項、第1177條
    、第1178條第2項分別定有明文。觀諸前開規定，於法定繼
    承人均拋棄繼承時，即準用無人承認繼承之規定，故法定繼
    承人均拋棄繼承時，民法第1177條與第1178條規定在準用之
    列。又按親屬會議本應迅速選定遺產管理人，如親屬會議未
    於1個月內選定，為維護公益及被繼承人債權人之利益，即
    許利害關係人或檢察官聲請法院選任遺產管理人，使遺產之
    歸屬早日確定，故繼承開始時，繼承人有無不明，而親屬會
    議未於繼承開始時1個月內選定遺產管理人者，利害關係人
    即得聲請法院選任遺產管理人，並不以先行召集親屬會議為
    選定遺產管理人前置程序之必要。
二、本件聲請意旨略以：被繼承人呂輝鴻於民國99年4月20日死
    亡，第一順位繼承人呂紹華、呂紹群、呂涵瑩及林秀琴已拋
    棄繼承、且無第二、第三及第四順位繼承人。被繼承人死亡
    後遺有坐落基隆市○○區○○段第103地號土地及其上門牌
    號碼基隆市○○區○○路370巷11之2號房屋所有權、另被繼
    承人生前於96年9月21日為擔保借款，將所有坐落基隆市安
    樂區○○○段第340、340-1及340-2地號土地及其上門牌號
    碼基隆市安樂區○○○路23號11樓房地所有權設定抵押權予
    聲請人國泰世華商業銀行股份有限公司（下稱國泰世華銀行
    ）後，移轉登記予第三人陳敏芳，業經國泰世華銀行取得本
    院99年度司拍字第165號拍賣抵押物裁定之執行名義；被繼
    承人生前與聲請人華南商業銀行股份有限公司（下稱華南銀
    行）簽立小額循環信用貸款契約書，約定以現金卡為工具且
    開設帳戶循環使用，致積欠華南銀行新臺幣14萬0132元及其
    利息違約金尚未清償。聲請人國泰世華銀行及聲請人華南銀
    行均為被繼承人債權人之利害關係人，為免因無人承認繼承
    遺產，致影響遺產拍賣程序之進行及求償困難，依據非訟事
    件法第154條第1項等規定聲請選任遺產管理人等語。
三、經查被繼承人呂輝鴻已於99年4月20日死亡，其第一順位繼
    承人均已拋棄繼承，且無其他順位繼承人，此有依職權調閱
    之本院99年度司繼字第223號拋棄繼承事件卷宗可稽，自屬
    真實。又本院亦查無被繼承人之親屬會議成員有於被繼承人
    死亡後1個月內召開親屬會議選定遺產管理人並向本院報明
    之情事，且聲請人均係基於債權債務關係而具有利害關係，
    復據國泰世華銀行房屋貸款契約書、他項權利證明書及抵押
    權設定契約書、土地及提出建物登記簿謄本、被繼承人戶籍
    謄本、本院99年度司繼字第223號函、本院99年度司拍字第
    165號裁定等件影本；華南銀行提出小額循環信用貸款契約
    書、交易紀錄表、被繼承人戶籍謄本及本院99年度司繼字第
    223號函影本為證，堪認被繼承人之遺產極有可能大於遺債
    ，故聲請人基於利害關係人之身分，聲請本院指定遺產管理
    人，亦無不合。本院審酌上開情事，並參酌遺產管理人之職
    務，依民法第1179條規定，程序相當複雜，任務頗為繁重，
    非有相當意願、智識之人不能勝任。本件被繼承人遺屬經通
    知均未於期日到場陳述是否願意擔任本件遺產管理人，堪認
    對均無意願擔任被繼承人遺產管理人，基於上開理由實無逕
    行指定其擔任遺產管理人之理。
四、按代管無人繼承遺產之登記及債權債務之清理，本為國有財
    產局之法定職掌（參照財政部國有財產局辦事細則第4條第1
    項第31款），其對於遺產管理人之職務應較一般人民熟稔，
    故為保障債權人利益及程序之公正、公信起見，爰依非訟事
    件法第157條、第24條第1項，裁定如主文，指定財政部國有
    財產局臺灣北區辦事處基隆分處為被繼承人呂輝鴻之遺產管
    理人，並依法為承認繼承之公示催告。
五、如不服本裁定，應於裁定送達後10日內向本院提出抗告狀，
    並繳納抗告費新臺幣1,000元。
中    華    民    國   100    年    3     月    29    日
                  家事法庭司法事務官  程志賓